臺灣新竹地方法院刑事判決
110年度訴字第434號
公  訴  人  臺灣新竹地方檢察署檢察官
被      告  林家誼


指定辯護人  本院公設辯護人林建和  
上列被告因違反槍砲彈藥刀械管制條例案件，經檢察官提起公訴
（109年度偵字第9843號，110年度偵字第863號），本院判決如
下︰
    主  文
林家誼共同犯非法持有非制式手槍罪，累犯，處有期徒刑伍年肆
月，併科罰金新臺幣陸萬元，罰金如易服勞役，以新臺幣壹仟元
折算壹日。扣案如附表編號1所示之物沒收。
    事  實
一、林家誼、王士豪及林星佑於民國109年8月26日凌晨0時許，
    共同前往綽號「不良」之郭家良處商談債務之事，過程中王
    士豪與郭家良發生口角爭執，因郭家良之前與王士豪談判時
    有展示槍枝，王士豪遂與郭家良扭打，並奪取郭家良身上之
    包包（內含附表編號1至3所示具殺傷力槍、彈），王士豪明
    知具有殺傷力之非制式手槍及子彈，係槍砲彈藥刀械管制條
    例所管制之違禁物品，非經許可，不得持有，竟基於非法持
    有具有殺傷力之非制式手槍及子彈之犯意，將其自郭家良處
    奪取之上開包包轉交給林家誼，而林家誼明知該包包中裝有
    上開槍、彈，亦基於與王士豪共同非法持有具有殺傷力之非
    制式手槍及子彈之犯意聯絡，自王士豪處收受上開包包，並
    將該包包置放在其所駕駛車牌號碼000-0000號自用小客車上
    ，2人因此而共同非法持有附表編號1至3具殺傷力之槍、彈
    （王士豪此部犯行，另由本院審結）。嗣林家誼於109年8月
    26日凌晨4時19分許駕駛上開自用小客車搭載王士豪前往新
    竹市○○路0段000號串燒攤前欲購買宵夜時，王士豪遭林政億
    及真實姓名年籍不詳綽號「小喻」之男子毆打，林家誼見狀
    ，即自上開自用小客車內取出上開槍、彈，對空鳴槍射擊，
    王士豪見狀即將附表編號1、2所示槍、彈攜至新竹市○○路0
    段000號後方之停車場內藏放，然王士豪仍遭據報抵達現場
    之員警於同日凌晨4時50分許在上開停車場內查獲，並扣得
    附表所示槍、彈，始悉上情。
二、案經新竹市警察局第二分局報請臺灣新竹地方檢察署檢察官
    偵查起訴。　　
    理  由
壹、證據能力：
一、按被告以外之人於審判外之言詞或書面陳述，除法律有規定
    者外，不得作為證據。被告以外之人於審判外之陳述，雖不
    符刑事訴訟法第159 條之1 至第159 條之4 之規定，而經當
    事人於審判程序同意作為證據，法院審酌該言詞陳述或書面
    陳述作成時之情況，認為適當者，亦得為證據，刑事訴訟法
    第159 條第1 項、第159 條之5 第1 項分別定有明文。查本
    件判決所引證據屬傳聞證據部分，被告林家誼及其辯護人就
    上開傳聞證據，於本院準備程序中，均同意具證據能力（見
    本院卷第74頁），而本院審酌該等傳聞證據作成時之情況，
    並無違法取證及證明力過低之瑕疵，亦認以之作為證據為適
    當，依前揭規定說明，自得為證據。
二、本件其餘非供述證據，被告及其辯護人並未於本院言詞辯論
    終結前表示無證據能力，復查其取得過程亦無何明顯瑕疵，
    而認均具證據能力。
貳、實體部分：
一、認定犯罪事實所憑之證據及理由：
    訊據被告林家誼固坦承於上開時、地持附表示槍、彈後，對
    空鳴槍，惟矢口否認有與共犯王士豪共同持有扣案槍、彈之
    犯行，並辯稱：109年8月26日凌晨是王士豪從郭家良身上把
    槍、彈搶過來，我沒有要跟他共同持有，後來會持槍擊發，
    是看到王士豪被林政億他們毆打且情況危及，我才會持槍擊
    發等語；經查：
　㈠被告林家誼與共犯王士豪及案外人林星佑於109年8月26日凌
    晨0時許，共同前往綽號「不良」之郭家良處商談債務之事
    ，過程中共犯王士豪與郭家良發生口角爭執，共犯王士豪遂
    與郭家良扭打，並奪取郭家良身上之包包（內含附表編號1
    至3所示具殺傷力槍、彈），且將上開包包轉交給被告林家
    誼，而被告林家誼將上開包包置放在其所駕駛車牌號碼000-
    0000號自用小客車上，後被告林家誼於109年8月26日凌晨4
    時19分許駕駛上開自用小客車搭載共犯王士豪前往新竹市○○
    路0段000號串燒攤前欲購買宵夜時，共犯王士豪遭林政億及
    真實姓名年籍不詳綽號「小喻」之男子毆打，被告林家誼見
    狀，即自上開自用小客車內取出上開槍、彈，對空鳴槍射擊
    ，共犯王士豪即將附表編號1、2所示槍、彈攜至新竹市○○路
    0段000號後方之停車場內藏放，然仍遭據報抵達現場之員警
    於同日凌晨4時50分許在上開停車場內查獲，並扣得附表所
    示槍、彈乙情，為被告林家誼於警詢、偵訊及本院審理中均
    自承不諱（見109偵9843卷第17頁至第18頁，110偵863卷第5
    5頁至第56頁，本院卷第237頁至第239頁、第244頁），核與
    證人林政億於警詢及偵訊中（見110偵863卷第47頁至第48頁
    、第50頁至第52頁、第62頁）、證人即被告友人林星佑於偵
    訊中（見110偵863卷第67頁至第68頁）、證人即共犯王士豪
    於警詢及偵訊中（見109偵9843卷第6頁至第8頁、第60頁至
    第62頁）之證述相符，此外，復有新竹市警察局第二分局文
    華派出所109年8月26日偵查報告、新竹市警察局第二分局搜
    索、扣押筆錄及扣押物品目錄表、新竹市警察局槍枝初步檢
    視報告表及槍枝照片、新竹市警察局證物處理報告書及槍枝
    照片、共犯王士豪與扣案槍、彈之照片、現場監視器畫面截
    圖等件在卷可佐（見109偵9843卷第5頁、第19頁至第27頁、
    第47頁至第55頁），且經本院當庭勘驗109年8月26日凌晨4
    時17分許至同日凌晨4時21分許止，新竹市○○路0段000號前
    及後方停車場之監視器畫面無訛（見本院卷第126頁至第127
    頁、第129頁至第202頁），此部事實首堪認定。
　㈡而扣案如附表編號1至2所示之槍、彈，經送內政部警政署刑
    事警察局以檢視法、性能檢驗法及試射法鑑定，鑑定結果如
    附表鑑定結果欄所示，此有該局109年9月22日刑鑑字第1090
    0096115號鑑定書、110年9月24日刑鑑字第1108000498號函
    各1份在卷可佐（見109偵9843卷第73頁，本院卷第45頁），
    堪認附表編號1所示之非制式手槍1枝、附表編號2所示之制
    式子彈5顆均具殺傷力甚明。另附表編號3所示9×19mm制式彈
    殼1顆，則係被告林家誼於事實欄一所載時、地擊發後，遺
    留在現場，有前開卷附之扣押物品目錄表可佐，且被告林家
    誼就其確有持附表編號1所示非制式手槍擊發1顆子彈乙節，
    供述明確（見本院卷第73頁）。是附表編號3所示已擊發之9
    ×19mm制式子彈1顆，亦具殺傷力甚明。
  ㈢被告林家誼以上開情詞置辯，本件所應審究者厥為被告林家
    誼於109年8月26日凌晨0時許，是否有與共犯王士豪共同持
    有附表所示具殺傷力槍、彈之行為，經查：
    ⒈按槍砲彈藥刀械管制條例所謂之「寄藏」與「持有」，均
      係指行為人將該條例所指之各式槍砲、彈藥、刀械及主要
      組成零件，置於自己實力支配下之狀態而言。只要行為人
      主觀上對該等物品有執持占有之意思，客觀上並已將之置
      於自己實力得為支配之狀態，即足當之，所著重者為「行
      為人與該物間之實力支配關係」，與執持占有之態樣無涉
      （最高法院109年度台上字第4924號判決意旨及參照）。
      經查，被告林家誼於本院審理中自陳：當時槍是放在包包
      內，王士豪把包包搶過來之後，就把包包丟給我，王士豪
      有問「不良」為何出來講事情要帶槍，當王士豪跟「不良
      」打完，我才知道包包內有槍，當時我是拿著裝著槍的包
      包，但回到車上之後，槍就不在我身上了等語（見本院卷
      第239頁）；而證人即共犯王士豪於109年8月26日偵訊中
      證稱：109年8月26日前一週，我有在郭家良家跟他談賭債
      跟放款的事情，當時他旁邊有個叫「小易」的人有亮槍，
      郭家良還叫我不要計較，但是今天凌晨去郭家良那邊談的
      時候，郭家良又帶槍，我就徒手打郭家良，並且把他的槍
      搶過來等語（見109偵9843卷第60頁背面）。則依被告林
      家誼與共犯王士豪2人上開所述，可認共犯王士豪自郭家
      良處奪取扣案如附表所示槍、彈並置於其實力支配下時，
      被告林家誼始終在場且知悉，且共犯王士豪旋將所奪取如
      附表所示槍、彈交與被告林家誼，並由被告林家誼置放在
      其所駕駛之上開自用小客車上，由是觀之，被告林家誼在
      客觀上，亦對扣案如附表所示槍、彈，建立支配關係；再
      者，被告林家誼及共犯王士豪於109年8月26日凌晨0時許
      ，自郭家良處奪取扣案如附表所示槍、彈後，迄被告林家
      誼於109年8月26日凌晨4時19分許，自上開自用小客車內
      取出扣案如附表所示槍、彈加以擊發時，已有相當時間之
      間隔，可認被告林家誼於此段時間內，實有對扣案如附表
      所示之槍、彈具有支配力，則被告林家誼於109年8月26凌
      晨0時許，既已對扣案如附表所示槍、彈置於其實力下，
      且得以支配，揆諸上開說明，被告林家誼於109年8月26凌
      晨0時許即已持有扣案如附表所示具殺傷力之槍、彈甚明
      。
    ⒉又刑法之共同正犯，包括「同謀共同正犯」及「相續共同
      正犯」，對其他共同正犯本於共同犯意範圍內之行為均應
      負責，而共同犯意不以在實行犯罪行為前成立者為限，只
      須了解最初行為者之意思而於其實行犯罪中途發生共同犯
      意而參與實行，即足成立。是對於發生共同犯意前其他共
      同正犯所為之行為，若有就既成之條件加以利用而繼續共
      同實行犯罪之意思，則該行為即在共同意思範圍內，仍應
      共同負責，（最高法院110年度 台上字第5684號判決意旨
      亦可參照）。經查，被告林家誼固非直接下手自郭家良處
      奪取扣案如附表所示槍、彈，然被告林家誼於109年8月26
      日凌晨0時許共犯王士豪自郭家良處奪取扣案如附表所示
      槍、彈時，始終在場見聞，已如前述，而被告林家誼於此
      情況下，仍自共犯王士豪處，收受扣案如附表所示槍、彈
      ，且未加拒絕或阻止，甚且於109年8月26日凌晨4時19分
      許將之取出加以擊發使用，自被告林家誼之行為觀之，其
      主觀上於109年8月26日凌晨0時許，顯有就共犯王士豪已
      持有扣案如附表所示槍、彈之行為加以利用，並因此繼續
      共同實行持有扣案如附表所示槍、彈之意思甚明，揆諸上
      開說明，可認被告林家誼與共犯王士豪於109年8月26日凌
      晨0時許，就持有扣案如附表所示槍、彈之行為，具犯意
      聯絡及行為分擔至為明確。
    ⒊綜上，可認被告林家誼於109年8月26日凌晨0時許，即與共
      犯王士豪共同持有扣案如附表所示之槍、彈。
  ㈣辯護人雖為被告林家誼利益主張：被告林家誼於109年8月26
    日凌晨0時許，並無與共犯王士豪共同持有扣案如附表所示
    槍、彈之意思，且當時郭家良已經亮槍，應有正當防衛之情
    形存在等語；惟查，本案被告林家誼於109年8月26日凌晨0
    時許，即與共犯王士豪共同持有扣案如附表所示之槍、彈乙
    節，已據本院調查證據認定如上，是辯護人主張被告林家誼
    無與共犯王士豪共同持有扣案如附表所示槍、彈乙節，自不
    足採，且自被告林家誼與共犯王士豪前開取得扣案如附表所
    示槍、彈之供述內容可知，共犯王士豪取得扣案如附表所示
    槍、彈前，郭家良並未對共犯王士豪為何等不法侵害行為，
    自與正當防衛之要件不符，辯護人此部所辯，亦不足採。
  ㈤辯護人及被告林家誼雖均主張：被告林家誼係於109年8月26
    日凌晨4時19分見共犯王士豪遭人毆打，始會持槍擊發，應
    構成正當防衛等語；惟按未經許可持有槍枝、子彈，其持有
    之繼續，為行為之繼續，亦即一經持有該槍彈，罪即成立，
    迄持有行為終了時，犯罪始完結，且持有槍、彈之後以之犯
    他罪，兩者間關係，應視其開始持有之原因、動機或目的為
    斷。倘於非法持有槍枝、子彈行為繼續中另起意犯罪，應以
    數罪併罰論處。經查，本案被告林家誼持有扣案如附表所示
    槍、彈之時點為109年8月26日凌晨0時許，已據本院調查證
    據認定如上，揆諸上開說明，被告林家誼於109年8月26日凌
    晨0時許持有扣案如附表所示槍、彈之行為即已既遂，而被
    告林家誼係於持有槍、彈後之同日凌晨4時19分許，見共犯
    王士豪遭人毆打，始持扣案如附表所示槍、彈加以擊發，則
    被告林家誼嗣後使用該槍、彈之行為，顯係另行起意為之，
    與其前之持有行為並非一行為，是被告林家誼於109年8月26
    日凌晨0時許持有扣案如附表所示槍、彈時並不存在共犯王
    士豪遭人毆打之情事，自不得以發生在後之共犯王士豪遭人
    毆打之事實，反認被告林家誼於109年8月26日凌晨0時已既
    遂之持有槍、彈行為有正當防衛之適用，被告林家誼及辯護
    人此部所辯，均不足採。
  ㈥綜上，本案事證已臻明確，被告林家誼犯行堪以認定，應依
    法論科。
二、論罪科刑：　
　㈠核被告林家誼所為，係犯槍砲彈藥刀械管制條例第7條第4項
    之非法持有非制式手槍罪及同條例第12條第4項之非法持有
    子彈罪。被告林家誼與共犯王士豪就上開犯行有犯意聯絡及
    行為分擔，已如前述，應論以共同正犯。被告同時持有扣案
    如附表所示槍、彈之行為，係以一行為同時觸犯非法持有非
    制式手槍罪及非法持有子彈罪，為想像競合犯，應依刑法第
    55條規定，從一重之非法持有非制式手槍罪處斷。至起訴意
    旨雖認被告林家誼係自109年8月26日凌晨4時19分許始持有
    扣案如附表所示之槍、彈，惟查，本案被告林家誼係自109
    年8月26日凌晨0時許，即與共犯王士豪共同持有扣案如附表
    所示槍、彈乙情，已據本院調查認定如前，且非法持有槍、
    彈為一行為，自為起訴效力所及，本院自得併與審究，一併
    敘明。
　㈡被告林家誼前於108年10月間，因傷害案件，經本院以108年
    度易字第378號判決，判處有期徒刑3月，後於108年10月28
    日確定，甫於109年5月14日徒刑易科罰金執行完畢等情，有
    臺灣高等法院被告前案紀錄表在卷可佐（見本院卷第24頁至
    第25頁），其受有期徒刑執行完畢，於5年以內故意再犯本
    案有期徒刑以上之罪，為累犯，且查本件並無司法院釋字第
    775號解釋所示，有罪刑不相當之情形，仍應依刑法第47條
    第1項規定，加重其刑。至辯護人雖為被告林家誼利益主張
    ，本案檢察官有因被告林家誼之供述，而查獲扣案如附表所
    示槍、彈之所有人為郭家良，請依槍砲彈藥刀械管制條例第
    18條第4項之規定減輕或免除其刑等語；惟查，被告林家誼
    固有於偵查中向檢察官表示扣案如附表所示槍、彈為郭家良
    所有（見110偵863卷第55頁），然郭家良因身歿，經臺灣新
    竹地方檢察署檢察官以110年度偵緝字第526號為不起訴處分
    ，有該案號不起訴處分在卷可佐（見本院卷第81頁至第82頁
    ），是檢察官並未因被告林家誼之供述，而對郭家良為具體
    之偵查作為，故自與槍砲彈藥刀械管制條例第18條第4項所
    定「於偵查或審判中自白，並供述全部槍砲、彈藥、刀械之
    來源及去向，因而查獲」之減刑要件不符，辯護人此部所請
    ，自無從准許。
　㈢爰以行為人之責任為基礎，審酌被告漠視法令禁止，未經許
    可與共犯王士豪共同持有本案槍枝及子彈，對社會治安構成
    潛在之危險與威脅，所為實非可取，兼衡其持有之數量、持
    有期間、犯罪動機、目的，且其於持有期間，甚且取出擊發
    ，對社會安全秩序已造成具體實害，暨其犯後否認犯行之態
    度，及其自述高中肄業之智識程度，目前從事服務業，月收
    入約新臺幣（下同）3萬2,000元至3萬8,000元，須分擔家庭
    開銷之家庭生活狀況（見本院卷第245頁），量處如主文所
    示之刑，並就罰金刑部分，諭知罰金易服勞役之折算標準。
三、沒收：　　　　
　　按違禁物，不問屬於犯罪行為人與否，沒收之，刑法第38條
    第1項定有明文。查本件扣案之如附表編號1所示槍枝，係槍
    砲彈藥刀械管制條例管制之物，為違禁物，應依刑法第38條
    第1 項規定，宣告沒收。而附表編號2所示子彈5顆已於鑑驗
    時試射完畢，附表編號3所示子彈1顆，亦經被告林家誼自行
    擊發，是上揭子彈彈藥部分業因擊發而燃燒殆盡，其餘部分
    亦裂解為彈頭及彈殼，而失其原有子彈之完整結構及效能，
    已不具子彈違禁物之性質，爰不予宣告沒收。　　
據上論斷，應依刑事訴訟法第299條第1項前段，判決如主文。
本案經檢察官翁貫育提起公訴，經檢察官孫立婷到庭執行職務。
中　　華　　民　　國　　111 　年　　3 　　月　　3 　　日
                  刑事第五庭  審判長  法　官　魏瑞紅
　　　　　　　　　                    法  官  陳麗芬
　　　　　　　　　                    法  官  華澹寧
以上正本證明與原本無異。　　　　　　　　　
如不服本判決應於收受判決後20日內向本院提出上訴書狀，並應
敘述具體理由。其未敘述上訴理由者，應於上訴期間屆滿後20日
內向本院補提理由書(均須按他造當事人之人數附繕本)「切勿逕
送上級法院」。
中　　華　　民　　國　　111 　年　　3 　　月　　3 　　日
                                      書記官  吳羽君
附表：
編    號 品             名      數      量         備     註 1 仿WALTHER廠P22型手槍外型製造，組裝已貫通之金屬槍管之非制式手槍（含彈匣1個，槍枝管制編號：0000000000號） 1支 擊發功能正常，可供擊發口徑9×19mm制式子彈使用，認具殺傷力。  鑑定書：內政部警政署刑事警察局109年9月22日刑鑑字第10900096115號鑑定書（見109偵9843卷第73頁） 2 口徑9×19mm制式子彈 5顆 可擊發，認具殺傷力。  鑑定書：內政部警政署刑事警察局109年9月22日刑鑑字第10900096115號鑑定書、內政部刑事警察局110年9月24日刑鑑字第1108000498號函（見109偵9843卷第73頁，本院卷第45頁）      3 口徑9×19mm制式子彈 1顆 已擊發，僅存9×19mm制式彈殼1顆扣案。  鑑定書：內政部警政署刑事警察局109年9月22日刑鑑字第10900096115號鑑定書（見109偵9843卷第73頁）      
附錄本案論罪科刑法條全文：
槍砲彈藥刀械管制條例第7條第4項
未經許可，持有、寄藏或意圖販賣而陳列第1項所列槍砲、彈藥
者，處5年以上有期徒刑，併科新臺幣1千萬元以下罰金。
槍砲彈藥刀械管制條例第12條第4項
未經許可，持有、寄藏或意圖販賣而陳列子彈者，處5年以下有
期徒刑，併科新台幣300萬元以下罰金。